【裁判字號】    99,毒抗,196
【裁判日期】    990909
【裁判案由】    聲請觀察、勒戒
【裁判全文】
臺灣高等法院臺南分院刑事裁定         99年度毒抗字第196號
聲  請  人  臺灣臺南地方法院檢察署檢察官
抗  告  人  甲○○
上列抗告人因聲請觀察、勒戒案件，不服臺灣臺南地方法院中華
民國99年6月9日所為裁定（99年度毒聲字第259號）提起抗告，
本院裁定如下：
    主  文
原裁定撤銷。
聲請駁回。
    理  由
一、抗告意旨略以：伊之身分證於97年7月10日遺失，隨即於97
    年7月17日向申請補發。抗告人並無施用毒品之行為，原裁
    定裁定抗告人應送勒戒處所觀察勒戒應有違誤，爰提起本件
    抗告。
二、原裁定意旨略以：被告甲○○於民國99年3月29日下午5時至
    6時許，在其臺南縣永康市○○○路634號居處，施用第二級
    毒品甲基安非他命1次，嗣於99年3月31日下午5時40分許，
    因警持臺灣臺南地方法院法官核發之搜索票至上址搜索。詢
    據被告坦承犯行，且其為警採集尿液送驗呈安非他命類（安
    非他命及甲基安非他命）陽性反應，有長榮大學99年4月11
    日出具之確認報告、送驗尿液及年籍對照表各1份附卷可參
    。經核屬實，應依毒品危害條例第20條第1項、觀察勒戒處
    分執行條例第3條第1項，裁定送勒戒處所觀察、勒戒等語。
三、本件係因警方持原審法院法官核發之搜索票至臺南縣永康市
    ○○○路634號搜索，搜索時查獲毒品安非他命4包、橡皮管
    1支、吸管1支及玻璃球1支等物。經警方詢問在場之男子，
    發現自稱為「甲○○」者在場，乃帶回警所調查詢問，坦承
    施用Ｋ安他及安非他命，並經同意後採取尿液送驗。其筆錄
    記載受詢問人姓名為「甲○○」，男性，77年8月14日出生
    ，出生地高雄市，職業工，身分證統一編號：Ｚ000000000號
    ，戶籍地址：高雄市○○區○○街58巷7號9樓之，現住地址
    ：臺南縣永康市○○○路634號。該男子並在警詢筆錄及臺
    南市警察局第四分局偵辦甲○○涉嫌毒品危害防制條例案送
    驗尿液及年籍對照表上各簽署「甲○○」署押及按指紋。嗣
    該男子所採集尿液經送驗後驗出甲基安非他命陽性反應，警
    方乃報請檢察官偵辦處理。惟檢察官並未傳訊被告，即逕按
    上述筆錄所載受詢問人之姓名、年籍、住所等資料，將甲○
    ○列為被告向原審聲請裁定觀察勒戒，而原審亦未傳訊被告
    即依憑該男子於警詢坦承施用毒品之自白及長榮大學尿液確
    認報告等證據，裁定送勒戒處所觀察勒戒。甲○○不服，提
    起抗告。本院經抗告人同意後採取其十指指紋，連同上開警
    詢筆錄及臺南市警察局第四分局偵辦甲○○涉嫌毒品危害防
    制條例案送驗尿液及年籍對照表上指紋送請法務部調查局比
    對鑑定結果，均不相符，有該局99年9月1日調科貳字第0990
    040213號鑑定書在卷可憑。足認本件應係他人冒甲○○之名
    接受警詢而未被發覺，檢察官並未實施偵查訊問，即依憑該
    他人所陳姓名、性別、年齡、住所等資料，記載於聲請書上
    。於此情形下，因檢察官未為偵查行動，其內心本意無從依
    外觀上客觀之事證憑斷，自僅得依聲請書所載者為審判對象
    ；而原審裁定純為書面審理，真正行為人未為實際之訴訟行
    為，亦無從認定真正行為人即為審判之對象。是卷內既無任
    何客觀上足資分辨其他犯罪嫌疑人之人別資料，而現存之證
    據又已足認定犯罪事實，原審逕予裁定送觀察勒戒處分，則
    該所受請求確定刑罰權範圍之被告，自應認係被冒名之人即
    甲○○本人，而非真正之行為人。惟本案經鑑定結果，抗告
    人既非本件真正施用毒品之人，應係另有他人冒用抗告人名
    義應訊，已如上述。抗告人提起本件抗告，指摘原裁定違誤
    ，為有理由。原審未查，裁定將抗告人送觀察勒戒處分，應
    有未合，自應由本院將原裁定撤銷，並駁回檢察官之聲請。
四、依刑事訴訟法第413條裁定如主文。
中    華    民    國    99    年    9     月    9     日
                  刑事第六庭    審判長法  官  董武全
                                      法  官  賴純慧
                                      法  官  林英志
以上正本證明與原本無異。
不得再抗告。
                                      書記官  魏安里
中    華    民    國    99    年    9     月    9     日

司法院資訊處製作；財團法人民間司法改革基金會備份。
